臺灣高等法院高雄分院民事裁定　九十三年度再易字第二九號
　　　再審原告　丁○
　　　再審被告　丙○○
當事人間請求分割共有物事件，再審原告對於中華民國九十三年七月十四日本院九十
二年度再易字第一八號民事確定判決，提起再審之訴，本院裁定如下：
      主      文
再審之訴駁回。
再審訴訟費用由再審原告負擔。
      理      由
一、本件係分割共有物事件，對於共有人雖屬必須合一確定者，惟共有人之一之丁○
    提起再審之訴不合法，對其他同造之共有人不利益，故其效力不及於共有人之同
    造乙○○、甲○○，爰不列該二人為再審原告，先予敘明。
二、再審原告主張：原確定判決有「適用法規顯有錯誤」以及「影響於判決之重要證
    物漏未斟酌」之再審事由：
  (一)影響於判決之重要證物漏未斟酌部分：
  1.當初各共有人已委託代書胡麗連辦理協議分割，辦理時間長達四個多月；而代書
    胡麗連亦據此而經共有人同意繪製分割草略圖，作為雙方分割之憑據；並要求再
    審原告更正門牌號碼（為嗣後辦理分割工作快速完成），並由再審被告丙○○作
    保證人；為求協議分割順利進行，代書胡麗連並將再審原告針對系爭共有土地所
    享有之地上權予以辦理塗銷；代書胡麗連有與再審原告之子簡明賀電話對談如何
    協議分割，並有電話錄音及其譯本；丙○○於臺灣屏東地方法院檢察署（詐欺案
    件）偵查中亦自承：「我們三人（即本人、乙○○、甲○○）有邀丁○協議分割
    ‧‧‧事宜」及證人代書胡麗連證稱有辦理是項土地分割（見詐欺案件八十七年
    五月十二日屏地檢署訊問筆錄）；代書胡麗連以及再審被告丙○○因詐騙再審原
    告欲辦理協議分割而誘騙塗銷地上權，被本院刑事庭各判處有期徒刑六個月確定
    （案號為八十九年度上易字第一二九三號）；另一共有人甲○○在一審勘驗筆錄
    上（八十二年一月十九日），亦自承「事實與協議內容相符」。由以上重要證據
    均足以證明兩造確實在先前業已委由代書協議分割成立，如此重要之證據原審及
    再審法官均視而未見，仍認無協議分割之成立，令人不服等語。
  2.如仍認定准予裁判分割，原審判決之分割方案仍有問題：
  　兩造於第一審法院履勘現場時（八十二年一月十九日），向第一審法官陳明均願
    照占用現況分割，結果原審判決竟違反兩造之自承意願；再審原告之地上權並於
    九十年十月二十九日辦理回復登記完畢，理應將再審原告享有地上權之部分之土
    地劃歸再審原告，以防杜爾後土地之所有權與地上權之衝突，結果原審法院仍是
    不予聞問；依確定之分割方案，再審原告分配取得之土地呈現不規劃形狀，不符
    公平原則。
  (二)適用法規顯有錯誤部分：
    針對視同再審原告甲○○於八十一年七月二十七日始辦畢系爭土地之繼承登記，
    原審法院依民法第七百五十九條規定，認定在八十一年六月間縱有分割協議，亦
    屬未經登記之無效處分行為，不生協議成立之部分，此點在原審之前次最高法院
    發回意旨內（即最高法院九十年度台上字第一０００號民事判決），即針對此點
    明白記載此分割協議應屬債權行為，核與民法第七百五十九條之物權行為不同，
    是否有民法第七百五十九條之適用，實有斟酌餘地（見該發回判決最後一頁所載
    ），結果本件原審判決完全無視最高法院之發回意旨，仍將協議分割是否屬債權
    行為或物權行為混為一談，而認定雙方已有協議分割是一個無效處分行為，刻意
    予以裁判分割論述！其判決適用法規顯有錯誤。於本院聲明：(一)本院九十二年度
    再易字第十八號民事確定判決暨同院九十年度上更(五)字第二九號民事確定判決均
    廢棄。(二)右開廢棄部分駁回再審被告之訴。(三)再審及歷審之訴訟費用均由再審被
    告負擔。
三、按再審之訴，法院認無再審理由，判決駁回後，不得以同一事由，對於原確定判
    決或駁回再審之訴之確定判決，更行提起再審之訴。民事訴訟法第四百九十八條
    之一定有明文。查本件再審原告前揭再審事由，與其所提起本院九十二年度再易
    字第一八號聲請再審案中為相同之主張，核再審原告於前案本院九十二年度再易
    字第一八號聲請再審，經本院以無再審理由為由判決駁回其再審之訴，今復又基
    於同一理由於本院提起再審，依前開民事訴訟法第四百九十八條之一之規定，其
    聲請再審並不合法，應予駁回。
四、據上論結，本件聲請再審不合法，依民事訴訟法第五百零二條第一項、第九十五
    條第七十八條，裁定如主文。
中　　　華　　　民　　　國　　九十三　　年　　　九　　　月　　 三十 　　日
                             　　         民事第三庭
~B1　　　　審判長法官　張國彬
~B2　　　　　　　法官　徐文祥
~B3　　　　　　　法官　謝靜雯
正本係照原本作成。
不得抗告。
中　　　華　　　民　　　國　　九十三　　年　　　九　　　月　　三十　　　日
~B法院書記官　郭榮芳
